臺灣新竹地方法院刑事判決　　　　　　　
                                   111年度原金訴字第13號
公  訴  人  臺灣新竹地方檢察署檢察官
被      告  邱威中


                    (現另案於法務部○○○○○○○○○○   ○執行中)
            古晉宗




上一人  之
指定辯護人  本院公設辯護人周凱珍
上列被告等因詐欺等案件，經檢察官提起公訴（110年度偵字第6
423號、110年度少連偵字第138號、111年度偵字第3489號、111
年度偵緝字第86、87號、111年度少連偵緝字第3、4、5號、111
年度少連偵字第26號），被告等於本院準備程序中就被訴事實為
有罪之陳述，經本院合議庭評議後裁定由受命法官獨任行簡式審
判程序，判決如下：
    主  文
丁○○犯如附表編號㈠至㈣「罪名、宣告刑暨沒收」欄所示之罪，各
處如附表編號㈠至㈣「罪名、宣告刑暨沒收」欄所示之刑及沒收。
得易科罰金部分應執行有期徒刑陸月，如易科罰金，以新臺幣壹
仟元折算壹日。
甲○○犯如附表編號㈠「罪名、宣告刑暨沒收」欄所示之罪，處如
附表編號㈠「罪名、宣告刑暨沒收」欄所示之刑及沒收。
    事  實
一、丁○○與甲○○、庚○○分別係朋友，竟為下列犯行：
(一)丁○○、甲○○均明知自己無支付計程車車資之真意，竟共同意
    圖為自己不法之所有，基於詐欺得利之犯意，於民國109年1
    0月11日22時27分許，在址設新竹縣○○市○○路000號之全家超
    商竹北環竹門市，使用該店「FamiPort」設備，聯繫「台灣
    大車隊」派車公司派使己○○駕駛車牌號碼000-0000號營業用
    小客車前往該處搭載丁○○與甲○○，己○○誤信丁○○與甲○○將按
    里程給付車資，並依2人指示前往苗栗縣竹南鎮仁愛路2201
    巷1弄巷口搭載真實姓名不詳之友人，再搭載渠等至雲林縣
    某處及苗栗縣○○市○○路000號統一超商頭份門市等處，丁○○
    及真實姓名不詳之友人先行於統一超商頭份門市下車，甲○○
    再指示目的地為苗栗縣竹南鎮維新路即竹南火車站後站佯稱
    要去接同學，嗣因己○○苦候未果，始察覺遭騙並訴警處理。
    丁○○與甲○○以此方式詐得己○○提供價值約新臺幣（下同）9,
    990元載客勞務之不法利益。
(二)丁○○明知其無支付計程車車資之真意，仍意圖為自己不法所
    有，基於詐欺得利之犯意，佯為具有付款資力及意願之乘客
    ，先指示不知情之友人吳睿騏於110年2月10日16時6分許叫
    車，由丙○○所駕駛之車牌號碼000-0000號營業用小客車前往
    新竹縣○○鄉○○路0段000號之統一超商新庄子門市搭載吳睿騏
    ，吳睿騏上車後指示丙○○前往丁○○位於新竹縣○○鄉○○村○○路
    000號之住所搭載丁○○，丙○○誤信丁○○將按里程給付車資，
    並依丁○○指示前往竹東火車站，惟抵達目的地後丁○○要求吳
    睿騏及丙○○在車上等待，該2人等待約2小時後仍聯繫丁○○無
    著，丁○○未付車資即離開，以此方式詐得丙○○提供價值約2,
    790元載客勞務之不法利益。
(三)丁○○、庚○○（本院另行審結）均明知自己無支付計程車車資
    之真意，仍共同意圖為自己不法所有，基於詐欺得利之犯意
    ，佯為具有付款資力及意願之乘客，先由被告庚○○於110年1
    月10日20時30分許叫車，由戊○○所駕駛之車牌號碼000-0000
    號營業用小客車前往桃園市○○區○○路00號之統一超商新壢門
    市搭載庚○○，庚○○上車後指示戊○○前往桃園區宏昌12街50號
    ，接另1名真實年籍不詳之女乘客，接著返回上開統一超商
    新壢門市搭載含庚○○、丁○○、少年張○成(93年3月生，姓名
    年籍詳卷)、真實年籍不詳之女子共4人，直至110年1月11日
    23時20分許，沿途抵達多處地點，包含基隆夜市、桃園市○○
    區○○路○○段000號樸隄渡假商務旅館、新竹縣湖口郊區、桃
    園火車站、被告丁○○位於新竹縣○○鄉○○村○○路000號之住處
    、新竹縣新湖分局，最後抵達新竹縣○○鄉○○街00號之統一超
    商醫湖門市，惟抵達目的地後除庚○○外其餘乘客藉口買東西
    即離去，均未給付車資，庚○○則簽立未載有年月日之無效本
    票作為擔保後離去，以此方式詐得戊○○提供價值約1萬5,000
    元載客勞務之不法利益。
(四)丁○○無販售車輛之真意，竟意圖為自己不法之所有，基於以
    網際網路對公眾散布而犯詐欺取財及隱匿犯罪所得之洗錢犯
    意，於110年9月23日16時7分許前某時許，在社群軟體臉書
    二手中古機車買賣社團，以暱稱「吳睿騏」張貼販賣二手普
    通重型機車之文章，致乙○○陷於錯誤，於110年9月23日16時
    7分許，匯款1,000元至丁○○向不知情少年邱○凱(94年4月生
    ，姓名年籍詳卷)借用其所申辦之中華郵政股份有限公司帳
    號000-000000000000號帳戶，再由丁○○指示不知情之少年邱
    ○凱將上開詐欺款項交付給丁○○收受，以此方式掩飾詐欺取
    財罪犯罪所得之去向及所在。
二、案經己○○訴由新竹縣政府警察局竹北分局；丙○○、戊○○、乙○○訴由新竹縣政府警察局新湖分局報告臺灣新竹地方檢察署
    （下稱新竹地檢署）檢察官偵查起訴。
    理  由
壹、程序部分
　　被告丁○○所犯刑法第339條第2項之詐欺得利罪、同法第339
    條之4第1項第3款之以網際網路對公眾散布詐欺取財罪、洗
    錢防制法第14條第1項之洗錢罪；被告甲○○所犯刑法第339條
    第2項之詐欺得利罪，均非死刑、無期徒刑、最輕本刑為3年
    以上有期徒刑之罪，或高等法院管轄第一審之案件，被告丁○○、甲○○於本院準備程序進行中，就被訴事實為有罪之陳述
    ，經告以簡式審判程序之旨，並聽取檢察官、被告2人及被
    告甲○○辯護人之意見後，本院認合於刑事訴訟法第273條之1
    第1項之規定，裁定進行簡式審判程序。又依刑事訴訟法第2
    73條之2、同法第159條第2項規定，簡式審判程序不適用傳
    聞法則有關限制證據能力之相關規定，附予敘明。
貳、實體部分
一、認定犯罪事實所憑之證據及理由： 
（一）上開犯罪事實，業據被告丁○○、甲○○於本院準備程序及簡
      式審判程序中均坦承不諱（見本院111年度原金訴字第13
      號卷（下稱本院卷）第231頁、第242頁、第249頁），並
      有下列證據可資佐證，足認被告之任意性自白均核與事實
      相符，堪以採信：
  １、證人即被害人己○○於警詢及偵查中（見新竹地檢署110年度
      偵字第6423號偵查卷《下稱110偵6423卷》第6至7頁、第37
      頁、第106至107頁）、證人即被害人丙○○於警詢及偵查中
      （見新竹地檢署110年度偵字第7801號偵查卷《下稱110偵7
      801卷》第8至9頁、第29頁）、證人即被害人戊○○於警詢及
      偵查中（見新竹地檢署110年度少連偵字第138號偵查卷《
      下稱110少連偵138卷》第4至8頁）、證人即被害人乙○○於
      警詢時（見新竹地檢署111年度少連偵字第26號偵查卷《下
      稱111少連偵26卷》第33頁）之證述。
  ２、證人吳睿騏於警詢時（見110偵7801卷第12至13頁）、證人
      張永成於警詢及偵查中（見110少連偵138卷第60至61頁）
      、證人即少年邱○凱、證人范佐旻於警詢及偵查中（見111
      少連偵26卷第14至19頁、第27至30頁、第56至58頁）之證
      述。
  ３、證人即被害人己○○提供之台灣大車隊叫車資訊、計程車乘
      車證明、車牌號碼000-0000號營業小客車派遣資料、內政
      部警政署反詐騙諮詢專線紀錄表、新竹縣政府警察局竹北
      分局竹北派出所受理各類案件紀錄表、受理刑事案件報案
      三聯單各1份（見110偵6423卷第14至18頁、第23至25頁）
      。
  ４、證人即被害人丙○○提供之台灣大車隊叫車資訊、計程車乘
      車證明、數位生活服務單各1份（見110偵7801卷第16至18
      頁）。
  ５、車牌號碼000-0000號營業小客車之車輛詳細資料報表1張、
      證人即被害人戊○○提供之行車紀錄器車內影像照片1張、
      計程車乘車證明6份、被告庚○○簽立之無效本票1張、證人
      戊○○之內政部警政署反詐騙諮詢專線紀錄表1份（見110少
      連偵138卷第9至12頁、第40頁）。
  ６、證人即少年邱○凱手機內匯款紀錄存檔、LINE對話紀錄、通
      聯調閱查詢單、證人即被害人乙○○遭詐騙之臉書對話紀錄
      、中華郵政股份有限公司110年10月22日儲字第110029489
      5號函檢附證人即少年邱○凱帳戶基本資料及交易明細、證
      人即被害人乙○○之桃園市政府警察局桃園分局青溪派出所
      受理詐騙帳戶通報警示簡便格式表、金融機構聯防機制通
      報單、內政部警政署反詐騙諮詢專線紀錄表各1份（見111
      少連偵26卷第25至26頁、第31至32頁、第34至36頁、第38
      至43頁）。
（二）綜上所述，本案事證已臻明確，被告丁○○、甲○○犯行洵堪
      認定，均應依法論科。
二、論罪科刑：
（一）核被告丁○○如事實欄一(一)、(二)、(三)所為、被告甲○○
      如事實欄一(一)所為，均係犯刑法第339條第2項之詐欺得
      利罪；被告丁○○如事實欄一(四)所為，係犯刑法第339條
      之4第1項第3款之以網際網路對公眾散布詐欺取財罪、洗
      錢防制法第14條第1項之洗錢罪。
（二）被告丁○○、甲○○就如事實欄一(一)所示犯行間、被告丁○○
      、同案被告庚○○就如事實欄一(三)所示犯行間，有犯意聯
      絡及行為分擔，應依刑法第28條規定，論以共同正犯。　
      　　
（三）被告丁○○如事實欄一(四)所為，係以1行為同時觸犯前開2
      罪名，為想像競合犯，應依刑法第55條之規定，從一重論
      以一以網際網路對公眾散布詐欺取財罪。
（四）被告丁○○前揭所為3次詐欺得利、1次加重詐欺犯行間，犯
      意各別，行為互殊，應予分論併罰。　　　
（五）按洗錢防制法第16條第2項規定：「犯前2條之罪，在偵查
      或審判中自白者，減輕其刑。」又想像競合犯之處斷刑，
      本質上係「刑之合併」。其所謂從一重處斷，乃將想像競
      合犯組成之評價上數罪，合併為科刑一罪，其所對應之刑
      罰，亦合併其評價上數罪之數法定刑，而為一個處斷刑。
      易言之，想像競合犯侵害數法益者皆成立犯罪，論罪時必
      須輕、重罪併舉論述，同時宣告所犯各罪名，包括各罪有
      無加重、減免其刑之情形，亦應說明論列，量刑時併衡酌
      輕罪部分量刑事由，評價始為充足，然後依刑法第55條前
      段規定「從一重處斷」，非謂對於其餘各罪可置而不論。
      因此，法院決定處斷刑時，雖以其中最重罪名之法定刑，
      做為裁量之準據，惟於裁量其輕重時，仍應將輕罪合併評
      價在內（最高法院108年度台上字第4405、4408號判決意
      旨可資參照）。查本案被告丁○○於本院準備程序及簡式審
      判程序時，就所犯洗錢防制法部分坦承不諱，業如前述，
      依上開規定原應減輕其刑，惟被告丁○○所犯一般洗錢罪係
      屬想像競合犯其中之輕罪，被告丁○○就本案犯行係從一重
      之以網際網路對公眾散布詐欺取財罪，是就被告丁○○此部
      分想像競合輕罪得減刑部分，依上開說明，由本院於後述
      依刑法第57條量刑時一併衡酌該部分減輕其刑事由，附此
      說明。　　　
（六）爰審酌被告丁○○、甲○○正值青年，不思循正當途徑獲取所
      需，明知其無足夠資力，竟為貪圖不法利益，佯裝其有支
      付勞務對價之能力與意願，致被害人等陷於錯誤而提供載
      運服務，被告丁○○復透過網際網路施用詐術騙取他人財物
      ，顯乏尊重他人財產權之觀念，亦有害社會正常交易秩序
      ，行為實應予嚴懲；被告丁○○犯後雖終能坦認犯行，惟未
      能與被害人等達成和解，賠償被害人等所受損害；被告甲○○自始坦認犯行，且業與被害人己○○達成調解，兼衡被告
      丁○○自述高職肄業之智識程度、案發時從事職業軍人，目
      前停役、已婚有一名未成年子女、入監前跟家人同住、經
      濟狀況小康；被告甲○○自述高職肄業之智識程度、案發時
      無業、未婚無子女、入監前跟家人同住、經濟狀況普通（
      見本院卷第249頁），暨其等犯罪之動機、目的、手段、
      前均有多次搭乘計程車詐欺得利之素行、實際所生危害程
      度、所詐得利益及詐取財物價值、被害人己○○、丙○○、乙○○意見（見本院卷第128至129頁、第275頁）等一切情狀
      ，分別量處被告如主文所示之刑，並定應執行刑及均諭知
      易科罰金之折算標準。
三、沒收之說明：　　　
（一）按犯罪所得，屬於犯罪行為人者，沒收之；於全部或一部
      不能沒收或不宜執行沒收時，追徵其價額，刑法第38條之
      1第1項前段、第3項分別定有明文。又按基於「任何人不
      得保有不法行為之獲利」原則，對於因犯罪造成之財產利
      益不法流動，應藉由「沒收犯罪利得」法制，透過類似不
      當得利之衡平措施，使之回歸犯罪發生前的合法財產秩序
      狀態。從而若被害人因犯罪受害所形成之民事請求權實際
      上已獲全額滿足，行為人亦不再享有因犯罪取得之財產利
      益，則犯罪利得沒收之規範目的已經實現，自無庸宣告犯
      罪利得沒收、追徵。惟若被害人就全部受害數額與行為人
      成立調（和）解，然實際上僅部分受償者，其能否確實履
      行償付完畢既未確定，縱被害人日後可循民事強制執行程
      序保障權益，因刑事訴訟事實審判決前，尚未實際全數受
      償，該犯罪前之合法財產秩序狀態顯未因調（和）解完全
      回復，行為人犯罪利得復未全數徹底剝奪，則法院對於扣
      除已實際給付部分外之其餘犯罪所得，仍應諭知沒收、追
      徵，由被害人另依刑事訴訟法第473條第1項規定聲請發還
      ，方為衡平。　　
（二）被告丁○○、甲○○如事實欄一(一)詐欺得利之犯罪所得為9,
      990元；被告丁○○如事實欄一(二)詐欺得利之犯罪所得為2
      ,790元；被告丁○○、同案被告庚○○如事實欄一(三)詐欺得
      利之犯罪所得為1萬5,000元；被告丁○○如事實欄一(四)詐
      欺之犯罪所得為1,000元，雖均未據扣案，且被告丁○○、
      甲○○2人如事實欄一(一)詐欺得利之犯罪所得；被告丁○○
      、同案被告庚○○2人如事實欄一(三)詐欺得利之犯罪所得
      分配均尚不明確，惟其等既有事實上之共同處分權限，則
      應負共同沒收之責，即事實欄一(一)詐欺得利之犯罪所得
      由被告丁○○、甲○○2人平均分擔、事實欄一(三)詐欺得利
      之犯罪所得由被告丁○○、同案被告庚○○2人平均分擔，是
      被告丁○○如事實欄一(一)至一(四)之犯罪所得分別為4,99
      5元【計算式：9,990元÷2＝4,995元】、2,790元、7,500元
      【計算式：1萬5,000元÷2＝7,500元】、1000元，依刑法第
      38條之1第1項前段、第3項規定，諭知沒收平均分擔犯罪
      所得，並於全部或一部不能沒收或不宜執行沒收時，追徵
      其價額。
（三）被告甲○○如事實欄一(一)詐欺得利之平均分擔犯罪所得為
      4,995元，業如前述，被告甲○○固與被害人己○○達成調解
      ，有本院調解筆錄在卷可稽（見本院卷第308至309頁），
      然因約定給付期限(111年9月4日)未屆，為避免其無端坐
      享犯罪所得，爰就被告未扣案之犯罪所得4,995元部分，
      依刑法第38條之1第1項前段、第3項規定沒收之，於全部
      或一部不能沒收或不宜執行沒收時，追徵其價額。至檢察
      官執行沒收時，如被告已依前述和解條件賠償而實際發還
      予被害人，自應由檢察官另行扣除，併此說明。　
據上論斷，應依刑事訴訟法第273條之1第1項、第299條第1項前
段，洗錢防制法第14條第1項，刑法第11條前段、第28條、第339
條第2項、第339條之4第1項第3款、第51條第5款、第41條第1項
前段、第38條之1第1項前段、第3項，刑法施行法第1條之1第1項
，判決如主文。
本案經檢察官劉晏如提起公訴，檢察官黃嘉慧到庭執行職務。
中　　華　　民　　國　　111 　年　　7 　　月　　18　　日
                  刑事第六庭    法  官        蔡玉琪
以上正本證明與原本無異。
如不服本判決應於收受本判決後20日內向本院提出上訴書狀，上
訴書狀應敘述具體理由。上訴書狀未敘述上訴理由者，應於上訴
期間屆滿後20日內補提理由書狀於本院(均須按他造當事人之人
數附繕本 )「切勿逕送上級法院」。 
中　　華　　民　　國　　111 　年　　7 　　月　　18　　日
                                書記官        李念純
附錄本案論罪科刑法條全文
刑法第339條第1、2項：
意圖為自己或第三人不法之所有，以詐術使人將本人或第三人之
物交付者，處5 年以下有期徒刑、拘役或科或併科50萬元以下罰
金。
以前項方法得財產上不法之利益或使第三人得之者，亦同。
刑法第339條之4第1項第3款：
犯第339條詐欺罪而有下列情形之一者，處1年以上7年以下有期
徒刑，得併科1百萬元以下罰金：
以廣播電視、電子通訊、網際網路或其他媒體等傳播工具，對
  公眾散布而犯之。
洗錢防制法第14條第1項：
有第二條各款所列洗錢行為者，處7年以下有期徒刑，併科新臺
幣5百萬元以下罰金。　
附表：
編號 罪名、宣告刑暨沒收 ㈠(即事實欄    一㈠) 丁○○共同犯詐欺得利罪，處有期徒刑參月，如易科罰金，以新臺幣壹仟元折算壹日。未扣案之犯罪所得肆仟玖佰玖拾伍元沒收，於全部或一部不能沒收或不宜執行沒收時，追徵其價額。 甲○○共同犯詐欺得利罪，處拘役肆拾日，如易科罰金，以新臺幣壹仟元折算壹日。未扣案之犯罪所得新臺幣肆仟玖佰玖拾伍元沒收，於全部或一部不能沒收或不宜執行沒收時，追徵其價額。 ㈡(即事實欄一㈡) 丁○○犯詐欺得利罪，處有期徒刑貳月，如易科罰金，以新臺幣壹仟元折算壹日。未扣案之犯罪所得貳仟柒佰玖拾元沒收，於全部或一部不能沒收或不宜執行沒收時，追徵其價額。 ㈢(即事實欄一㈢) 丁○○共同犯詐欺得利罪，處有期徒刑參月，如易科罰金，以新臺幣壹仟元折算壹日。未扣案之犯罪所得柒仟伍佰元沒收，於全部或一部不能沒收或不宜執行沒收時，追徵其價額。 ㈣(即事實欄一㈣) 丁○○犯以網際網路對公眾散布詐欺取財罪，處有期徒刑壹年壹月。未扣案之犯罪所得壹仟元沒收，於全部或一部不能沒收或不宜執行沒收時，追徵其價額。